臺灣高雄地方法院刑事判決　　　　　　 100年度易字第1125號
公　訴　人　臺灣高雄地方法院檢察署檢察官
被　　　告　張忠豪
上列被告因詐欺等案件，經檢察官提起公訴（99年度偵字第
36925 號），本院判決如下：
    主  文
張忠豪犯攜帶兇器竊盜罪貳罪，各處有期徒刑壹拾月。扣案之T
字扳手壹支、六腳扳手壹支，均沒收；又犯變造特種文書罪，處
有期徒刑參月，扣案之變造工具壹組，沒收；又犯竊盜罪，處有
期徒刑壹拾月；又犯行使變造特種文書罪，處有期徒刑參月。扣
案之變造工具壹組，沒收；又犯詐欺取財罪，處有期徒刑肆月。
應執行有期徒刑參年貳月。扣案之T 字扳手壹支、六腳扳手壹支
及變造工具壹組，均沒收。
    事  實
一、張忠豪(一)先於民國（下同）99年11月26日23時34分許，在
    高雄市鳳山區（99年12月25日改制前為高雄縣鳳山市，以下
    皆同）新富路426 號，見許惠珺所有車牌號碼2028-TF （起
    訴書誤載為0228-TF ）號自小貨車停放該處無人看守，竟基
    於意圖為自己不法所有之竊盜犯意，以其所有而隨身攜帶之
    客觀上足以對人之生命、身體、安全構成威脅，具有危險性
    ，可供兇器使用之T 字扳手與六腳扳手各1 支，將該自小貨
    車前後懸掛之車牌各1 面拆下而竊取入手。嗣另基於變造
    特種文書之犯意，於99年11月28日晚上12時許，在高雄市○
    ○區○○路（起訴書誤載為新北街）某處，先以其所有變造
    工具內之塑鋼土將上開竊得之車牌之「F 」填補黏貼一橫成
    「E 」，再以變造工具內之奇異筆著色之方式，將原車牌號
    碼變造成2028-TE 號牌照2 面，足生損害於監理機關對車籍
    管理之正確性。(二)另於99年11月29日7 時許，在高雄市○○
    區○○路56巷6 號肉品市場（起訴書簡載為菜市場）旁，見
    陳秀緣所有車牌號碼0702-JL 號自小客車未熄火，且現場無
    人看守，竟另基於意圖為自己不法所有之竊盜犯意，趁無人
    知悉抗拒之際，進入該車逕自駕駛離去而竊取得手。(三)於
    99 年12 月1 日14時30分前某時，在高雄市○○區○○路72
    號停車場，見韓小珍所有車牌號碼1739-TF 號自小貨車停放
    該處，竟另基於意圖為自己不法所有之竊盜犯意，以其所有
    而隨身攜帶之前揭客觀上足以對人之生命、身體、安全構成
    威脅，具有危險性，可供兇器使用之T 字扳手與六腳扳手各
    1 支，將該自小貨車前後懸掛之車牌各1 面拆下而竊取入手
    。旋基於行使變造特種文書（起訴書誤載為行使偽造準私
    文書）之犯意，先於99年12月2 日晚上12時許，在高雄市○
    ○區○○路（起訴書誤載為新北街）某處，以其所有變造工
    具內之塑鋼土將上開竊得之車牌之「F 」填補黏貼一橫成「
    E 」，再以變造工具內之奇異筆著色之方式，將原車牌號碼
    變造成1739-TE 號牌照2 面，並將之懸掛於前揭所竊得車牌
    號碼0702-JL 號自小客車車輛前後而駕車上路行使之，足生
    損害於監理機關對車籍管理之正確性。(四)又於99年12月4 日
    0 時9 分許，駕駛上開前後懸掛車牌號碼1739-TE 號之自小
    客車（原掛車牌為0702-JL 號）至高雄市○○區○○路
    114-20號統一精工速邁樂加油站，向該加油站員工謝時傑先
    稱加新臺幣（下同）1,000 元後稱加滿油，致謝時傑誤信其
    有支付能力，而陷於錯誤，將價值1680元之汽油加入該自小
    客車之油箱後，張忠豪旋即欲趁隙駕駛該自小客車逃逸，經
    謝時傑阻止，張忠豪遂將其身上之1,000 元交付謝時傑並欲
    以其他物品抵償不足之680 元，因謝時傑不同意遂雙方發生
    拉扯，謝時傑因而受有左手小指、無名指、左膝蓋擦傷及右
    小腿撞傷之傷害（傷害部分未具告訴），並報警處理，為警
    循線查悉上情。
二、案經陳秀緣訴由高雄市政府警察局仁武分局移請臺灣高雄地
    方法院檢察署檢察官偵查起訴。
    理  由
壹、證據能力部分
一、按被告以外之人於審判外之陳述，雖不符前4 條之規定，而
    經當事人於審判程序同意作為證據，法院審酌該言詞陳述或
    書面陳述作成時之情況，認為適當者，亦得為證據，刑事訴
    訟法第159 條之5 第1 項定有明文。
二、本案認定事實所引用之卷內證據資料，(一)除原已符同法第
    159 條之1 至第159 條之4 規定，及法律另有規定等傳聞法
    則例外規定，而得作為證據外，並無證據證明係公務員違背
    法定程式所取得，而檢察官於本院審理時，已同意其作為本
    案證據之證據能力，被告張忠豪則爭執謝時傑於警詢陳述無
    證據能力，其餘則同意有證據能力。(二)本院審酌謝時傑於警
    詢之陳述，因證人謝時傑合法收受傳喚而不到庭，但為證明
    上揭犯罪事實一(四)之存否所必要，且經被告於本院審理時就
    該部分之犯罪事實認罪，並表示係希望可藉以當庭道歉，檢
    察官就此即捨棄傳訊證人，是認證人謝時傑於警詢之陳述，
    係有可信之特別情況，具有刑事訴訟法第159 條之3 第3 款
    所示情形，得為證據。至於其他供述證據，本院審酌各該供
    述證據作成時之情況，並無違法取證之瑕疵，亦認以之作為
    證據為適當，依前揭法條意旨，自得為證據。
貳、認定事實所憑之證據及理由
一、(一)訊據被告張忠豪就上揭犯罪事實認罪，核與證人即被害人
    許惠珺、陳秀緣、韓小珍、謝時傑於警詢陳述相符（見高縣
    仁警偵字第0990001573號卷，下稱警詢卷，頁11-16 ，99偵
    36925 號卷65-66 ），並有搜索扣押筆錄、扣押物品目錄表
    及扣押物品收據、車號0702-JL 車輛尋獲、協尋電腦輸入單
    暨贓物認領保管單、車號2028-TF 車輛尋獲、協尋電腦輸入
    單暨贓物認領保管單、車牌1739-TF 失竊報案紀錄暨車輛協
    尋電腦輸入單、統一速邁樂加油站99年12月4 日加油發票1
    張、扣押物及現場照片在卷可稽（見警詢卷頁19-23 、25、
    48 、26-27、28、29、31、32-44 ，99偵36925 號卷頁22、
    67-68 ），是被告自白應與事實相符，堪予採信。(二)至於
    被告張忠豪變造車牌2028-TF 及1739-TF 之地點，於偵訊時
    有稱在鳳山市○市街處（見99偵36925 號卷頁14）、有稱在
    鳳山經武路那邊（見99偵36925 號卷頁26），俱與起訴書所
    指之鳳山市○○街不同，且查無鳳山市○○市街或新北街，
    是認被告變造特種文書之地點在高雄市○○區○○路某處；
    被告就其竊取車牌2028-TF 及1739-TF 之行為所使用之扳
    手，固於本院審查庭進行準備程序時及本院審理時均稱所使
    用之扳手已經丟棄，與扣案之T 字扳手與六腳扳手無關（見
    本院100 審易1830號卷頁22、本院卷頁33），然本院審酌(1)
    其於警詢時供稱以十號扳手行竊車牌，警方在伊駕駛的失竊
    車輛內搜出2 組工具是伊變造車牌及偷竊車輛的工具等語（
    見警詢卷頁7-8 ）；(2)於本院審理時供稱上揭扣案扳手並沒
    有用過等語（見本院卷頁33），是認扣案之T 字扳手與六腳
    扳手各1 支並非新品，其中六腳扳手一端有套筒，客觀上可
    為懸開固定車牌之螺絲，且被告於本院審理時稱伊使用之扳
    手狀似扣案之T 字扳手（見警詢卷頁40下方照片），亦可見
    扣案之T 字扳手可用於拆卸車牌，以被告將變造車牌所使用
    之工具組隨身攜帶於竊得車輛上，則拆卸車牌所用之工具亦
    無不隨身攜帶之理，是應以其於警詢所稱較為可採，亦即扣
    案之T 字扳手與六腳扳手各1 支即係被告攜帶用以竊取上揭
    車牌所用之工具，附此敘明。
二、準此，本件被告犯行，事證明確，應予依法論科。
參、論罪科刑部分
一、論罪部分
  (一)刑法第321 條第1 項於100 年1 月26日（100 年1 月28日
    施行）修正時，除增加「得併科新臺幣十萬元以下罰金」外
    ，另刪除第1 款「於夜間」之要件，於第6 款原規定「在車
    站或埠頭」，增加為「在車站、埠頭、航空站或其他供水、
    陸、空公眾運輸之舟、車、航空機內而犯之者」，係被告為
    本案行為後之法律變更，修正後之規定並未有利於被告，依
    刑法第2 條第1 項前段之規定，自應適用行為時之法律。
    核被告所為如事實欄一(一)、一(三)所示之行為，因所攜帶
    用以竊取車牌之T 字扳手與六腳扳手各1 支，為金屬材質，
    堅硬銳利，此有扣案照片在卷可稽（見警詢卷頁40），是上
    開扳手客觀上當係對於人之生命、身體、安全具有危險性威
    脅之兇器甚明，是核被告上揭所為，均係犯修正前刑法第
    321 條第1 項第3 款之攜帶兇器竊盜罪。
  (二)按「汽車牌照為公路監理機關所發給，固具有公文書性質
    ，惟依道路交通安全規則第十二條（舊）規定，汽車牌照僅
    為行車之許可憑證，自屬於刑法第二百十二條所列特許證之
    一種。對變造汽車牌照，即無依同法第二百十一條之變造公
    文書罪論處之餘地」最高法院63年台上字第1550號判例意旨
    可資參照。是核被告所為如事實欄一(一)所示之行為，係
    犯刑法第212條之變造特種文書罪。
  (三)核被告所為如事實欄一(二)之行為，係犯刑法第320 條第1 項
    之竊盜罪。
  (四)核被告所為如事實欄一(三)之行為，係犯刑法第216 條、第
    212 條之行使特種文書罪。其變造特種文書之低度行為復為
    行使之高度行為所吸收，不另論罪。
  (五)核被告所為如事實欄一(四)之行為，係犯刑法第339 條第1 項
    之詐欺取財罪。
  (六)被告所犯上開各罪間，犯意各別，行為互殊，應予分論併罰
    。
二、科刑部分
  (一)審酌被告張忠豪年僅25歲，體力健全，不培養正當技能以自
    身體力謀取生活所需，歷經觀察、勒戒及刑之執行仍未能積
    極戒除毒癮，竟為兜風而竊取車牌變造使用，又為代步見被
    害人陳秀緣圖一時方便而未將車輛熄火即逕予竊取開走，又
    心存車輛非己所有懸掛變造後他人車牌之僥倖而不付加油費
    用之行為，均使得被害人因而增加向員警報案之繁瑣事務，
    耽誤日常原既定之安排，需耗費時間、精神始能回復原本的
    生活步調之被害結果，惟念及被告犯後坦承犯行，尚知其行
    為對被害人所造成之損害，且被害人許惠珺取回車牌後表示
    不要提出竊盜告訴，被害人謝時傑亦表示不提出告訴及檢察
    官具體求處應執行有期徒刑2 年9 月等一切情狀，分別量處
    如主文所示之刑，並合併定應執行刑，以示懲儆。
  (二)沒收部分：扣案之變造工具1 組，業據被告於本院審理時
    供稱係其所有用作變造上揭竊得之車牌等語（見本院卷頁33
    ），而扣案之T 字扳手及六腳扳手各1 支，則經本院認定係
    被告所有用以竊盜上揭車牌所用之物，業如前述，是上開物
    品應分別於所宣告之主刑及定執行刑項下，依刑法第38條第
    1 項第2 款之規定，宣告沒收。至於其他扣案物品，尚難
    認與本案之主刑具有從刑之附隨關係，爰不予宣告沒收。檢
    察官於起訴書聲請本院沒收鑰匙及變造車牌等物，則因已發
    還被害人，是無再予宣告沒收之必要，併此敘明。
  (三)至檢察官雖請求併依竊盜犯贓物犯保安處分條例第3 條第1
    項規定諭知被告強制工作之保安處分：惟按保安處分係針
    對受處分人將來之危險性所為之處置，以達教化、治療之目
    的，為刑罰之補充制度。我國現行刑法採刑罰與保安處分雙
    軌制，係在維持行為責任之刑罰原則下，為協助行為人再社
    會化之功能，以及改善行為人潛在之危險性格，期能達成根
    治犯罪原因、預防犯罪之特別目的。是保安處分中之強制工
    作，旨在對嚴重職業性犯罪及欠缺正確工作觀念或無正常工
    作因而犯罪者，強制其從事勞動，學習一技之長及正確之謀
    生觀念，使其日後重返社會，能適應社會生活。刑法第90條
    及竊盜犯贓物犯保安處分條例第3 條第1 項規定，均係本於
    保安處分應受比例原則之規範，使保安處分之宣告，與行為
    人所為行為之嚴重性、行為人所表現之危險性及對於行為人
    未來行為之期待性相當之意旨而制定，而由法院視行為人之
    危險性格，決定應否令入勞動處所強制工作，以達預防之目
    的（最高法院91年度台上字第4625號刑事判決意旨參照）。
    本院審酌公訴檢察官所指被告張忠豪自94年間起犯下多起
    竊盜案件，此係其於98年3 月18日假釋出監前之記錄，而被
    告自前揭假釋時起至99年12月4 日即因犯強盜罪被羈押，並
    撤銷假釋執行殘刑，此有臺灣高等法院被告前案紀錄表在卷
    可按，而本案犯行均係其遭羈押前數日所為，距其出監日期
    已一年有餘，尚難以此證明被告張忠豪有犯罪習慣，且被告
    張忠豪前案尚未執行完畢，未經完整之監所矯治計畫，以其
    犯本案之動機或為兜風、代步與加霸王油之行為危險性尚未
    達必須以強制勞動之方式而施予矯正之程度。因此，本院認
    就被告上開竊盜犯行諭知如主文之懲罰，應屬足夠，爰未對
    其為保安處分之宣告，附此敘明。
肆、綜合以上，應依刑事訴訟法第299 條第1 項前段，刑法第2
    條第1 項前段、第212 條、第216 條、第320 條第1 項、第
    339 條第1 項、第38條第1 項第2 款、第51條第5 款，100
    年1 月28日修正前刑法第321 條第1 項第3 款，刑法施行法
    第1 條之1 ，判決如主文。
伍、本案經檢察官曾財和到庭執行職務
中    華    民    國   100    年    8     月    31    日
                  刑事第十三庭 審判長法  官  黃蕙芳
                                     法  官  王參和
                                     法  官  楊智守
以上正本證明與原本無異。
如不服本判決應於收受送達後10日內向本院提出上訴書狀，並應
敘述具體理由；如未敘述上訴理由者，應於上訴期間屆滿後20日
內向本院補提理由書（均須按他造當事人之人數附繕本）「切勿
逕送上級法院」。
中    華    民    國   100    年    8     月    31    日
                                     書記官  蔡毓琦
附錄本判決論罪之法條：
中華民國刑法第212條
（偽造變造特種文書罪）
偽造、變造護照、旅券、免許證、特許證及關於品行、能力服務
或其他相類之證書、介紹書，足以生損害於公眾或他人者，處 1
年以下有期徒刑、拘役或 3 百元以下罰金。
中華民國刑法第216條
（行使偽造變造或登載不實之文書罪）
行使第 210 條至第 215 條之文書者，依偽造、變造文書或登載
不實事項或使登載不實事項之規定處斷。
中華民國刑法第320條
（普通竊盜罪、竊佔罪）
意圖為自己或第三人不法之所有，而竊取他人之動產者，為竊盜
罪，處5  年以下有期徒刑、拘役或 5 百元以下罰金。
意圖為自己或第三人不法之利益，而竊佔他人之不動產者，依前
項之規定處斷。
前二項之未遂犯罰之。
100 年1 月28日修正前中華民國刑法第321 條
（加重竊盜罪）
犯竊盜罪而有左列情形之一者，處6 月以上、5 年以下有期徒刑
：
一、於夜間侵入住宅或有人居住之建築物、船艦或隱匿其內而犯
    之者。
二、毀越門扇、牆垣或其他安全設備而犯之者。
三、攜帶兇器而犯之者。
四、結夥三人以上而犯之者。
五、乘火災、水災或其他災害之際而犯之者。
六、在車站或埠頭而犯之者。
前項之未遂犯罰之。
中華民國刑法第339條
（普通詐欺罪）
意圖為自己或第三人不法之所有，以詐術使人將本人或第三人之
物交付者，處 5 年以下有期徒刑、拘役或科或併科 1 千元以下
罰金。
以前項方法得財產上不法之利益或使第三人得之者，亦同。
前二項之未遂犯罰之。